【裁判字號】    98,司養聲,338
【裁判日期】    990126
【裁判案由】    收養子女
【裁判全文】
臺灣高雄地方法院民事裁定           98年度司養聲字第338號
聲  請  人
即收養人    丁○○○
聲  請  人
即被收養人  乙○○
            戊○○
上當事人間聲請認可收養事件，本院裁定如下：
    主  文
認可丁○○○（女，民國○○○年○月○○○日生，身分證統一
編號：Ｚ000000000號）自民國九十八年九月十六日起
收養乙○○（男，民國○○○年○月○日生，身分證統一編號：
Ｚ000000000號）、戊○○（男，民國○○○年○○月
○日生，身分證統一編號：Ｚ000000000號）為養子。
程序費用新臺幣壹仟元由聲請人負擔。
    理  由
一、本件聲請意旨略以：緣聲請人即收養人丁○○○與被收養人
    之生父丙○○結為夫妻，經徵得已成年之被收養人乙○○、
    戊○○之同意，雙方於民國98年9 月16日簽立收養契約，並
    作成書面，而被收養人之生母甲○○與生父丙○○離婚，現
    不知去向，無法徵得其生母甲○○之同意，為此，狀請本院
    認可本件收養等語。
二、按民法第1076條之1 第1 項規定：「子女被收養時，應得其
    父母之同意。但有下列各款情形之1 者，不在此限：(1)父母
    之一方或雙方對子女未盡保護教養義務或有其他顯然不利子
    女之情事而拒絕同意。(2)父母之一方或雙方事實上不能為意
    思表示」。又「收養子女，違反第1076條之1 之規定者，無
    效」、「收養有無效、得撤銷之原因或違反其他法律規定者
    ，法院應不予認可」，民法第1079條之4 、第1079條第2 項
    亦分別定有明文。
三、經查：
  (一)聲請人主張之上開事實，業據其提出收養契約書、生父丙○○之收養同意書、聲請人之國軍岡山醫院附設民眾診療服務
    處體格檢查表、被收養人生父丙○○之體格檢查表、土地所
    有權狀各1 份及戶籍謄本4 紙為證，並經收養人丁○○○、
    被收養人乙○○、戊○○，被收養人生父丙○○等皆到庭陳
    明，同意收養及出養，並皆瞭解收養後所生之法律關係（見
    本院98年10月30日及99年1 月8 日之非訟事件筆錄），故堪
    信為真實。
  (二)被收養人之生母甲○○固到庭表示不同意本件收養（見本院
    98年12月11日及99年1 月8 日之非訟事件筆錄），惟經被收
    養人乙○○到庭陳稱：「（問：對於你生母不同意你被收養
    ，有何意見？）沒有意見，因為我對我生母沒有什麼印象了
    ，我是從國小開始就由收養人扶養長大，她對我很好，我不
    會跟我的生母聯絡，我沒有他的電話。」、「（問：你覺得
    你生母有沒有對你盡到扶養、照顧的責任？）沒有。」等語
    明確（見本院99年1 月8 日非訟事件筆錄），認被收養人之
    生母甲○○對於被收養人乙○○、戊○○未盡保護教養之責
    ，被收養人乙○○、戊○○自幼即由收養人丁○○○照顧扶
    養至今，揆諸首揭法律規定，本件收養應無需得其生母甲○○之同意。綜合上述，本院審酌收養人與被收養人乙○○、
    戊○○間如同親情互動等一切情狀，認收養人丁○○○收養
    乙○○、戊○○為養子，於法尚無不合，本件聲請人聲請認
    可本件收養，應予准許。
四、依非訟事件法第21條第1 項、第23條、第24條第1 項，民事
    訴訟法第85條第1 項前段，裁定如主文。
五、如不服本裁定，須於本裁定送達後10日之不變期間內，向本
    院提出抗告狀，並繳納抗告費新臺幣1,000 元。
中    華    民    國    99    年    1     月    26    日
                  家事法庭  司法事務官  任士慧

司法院資訊處製作；財團法人民間司法改革基金會備份。
